【裁判字號】    98,家訴,92
【裁判日期】    981231
【裁判案由】    終止收養
【裁判全文】
臺灣嘉義地方法院民事判決              98年度家訴字第92號
聲  請  人  甲○○
訴訟代理人  乙○○
相  對  人  蘇志忠即蕭志忠）.
法定代理人  丁○○
上列當事人間請求終止收養關係事件，於民國98年12月29日言詞
辯論終結，本院判決如下：
    主  文
准予終止原告甲○○（民國○○年○○月○○日生；身分證統一編號：
Ｚ000000000號）與被告蘇志忠（民國○○年○○月○○日生；身分證統
一編號：Ｚ000000000號）間之收養關係。
訴訟費用由被告負擔。
    事  實
甲、原告方面：
壹、聲明：如主文所示。
貳、陳述：
一、被告丙○○○○○○，係訴外人丁○○與其前夫蕭分（已歿
    ）所生之子。原告於民國97年04月01日與丁○○結婚，97年
    05月06日收養丙○○○○○○為子，並經鈞院97年度養聲字
    第34號民事裁定認可。原告本意在求晚年能有伴共同生活，
    照顧起居承歡膝下，詎丁○○與原告結婚後翌日即攜同被告
    返回高雄居住，並未與原告共同生活照顧起居，稽其本意不
    過在覬覦原告亡故後半俸之繼承而已，丁○○部份已另案訴
    請判決離婚。
二、查原告因與被告之母結婚而收養被告為子，惟被告母子並未
    與原告共同生活，闔家團聚，且未依民法第1078條第1 項規
    定改從原告之姓，被告之母並於97年08月05日自行將被告改
    從母姓，由原姓名蕭志忠直接改為蘇志忠，由此可證，被告
    之母實際並無由原告收養之意。為此，爰依據民法第1081條
    第1 項第4 款之規定，請求准予終止兩造間之收養關係。
參、證據：提出兩造戶籍謄本、戶口名簿影本及本院97年度養聲
    字第34號民事裁定等資料。
乙、被告方面：
壹、聲明：同意原告之請求。
貳、陳述：被告之母親與原告已經離婚了，被告同意原告之請求
          。
參、證據：被告未提出證據資料。
    理  由
一、按養父母、養子女之一方，有下列各款情形之一者，法院得
    依他方、主管機關或利害關係人之請求，宣告終止其收養關
    係：一、對於他方為虐待或重大侮辱。二、遺棄他方。三、
    因故意犯罪，受二年有期徒刑以上之刑之裁判確定而未受緩
    刑宣告。四、有其他重大事由難以維持收養關係。民法第10
    81條第1 項定有明文。
二、經查，本件原告主張之事實，業經原告於本院審理中已到庭
    陳述明確，並有原告提出之戶籍謄本、戶口名簿影本及本院
    97年度養聲字第34號民事裁定等資料可稽。又查，被告之生
    母丁○○與原告已經離婚，此情亦經被告之生母丁○○到庭
    陳明，原告請求終止兩造間之收養關係，被告即同意原告之
    請求，顯見雙方因被告之生母丁○○與原告已經離婚而無意
    繼續維持兩造間之收養關係甚明，是被告生母丁○○與原告
    已經離婚一事，堪認係屬難以維持兩造間收養關係之重大事
    由，兩造間之養父子感情基礎已不復存在，僅餘留養父子之
    虛名，惟實難以再繼續維持收養關係。從而，原告請求終止
    兩造間之收養關係，依據民法第1081條第1 項第4 款規定，
    核屬有理由，應予准許。
三、據上論結，本件原告之訴為有理由，依民事訴訟法第78條，
    判決如主文。
中    華    民    國    98    年    12    月    31    日
                  家事法庭法  官  呂仲玉
以上正本係照原本作成。
如對本判決上訴，須於判決送達後20日不變期間內，向本院提出
上訴狀。
中    華    民    國    98    年    12    月    31    日
                          書記官  李靜華

司法院資訊處製作；財團法人民間司法改革基金會備份。
